【裁判字號】    88,訴,1140
【裁判日期】    900912
【裁判案由】    偽造有價證券
【裁判全文】
臺灣桃園地方法院刑事判決                        八十八年度訴字第一一四號
    公  訴  人  臺灣桃園地方法院檢察署檢察官
    被      告  丙○○
右列被告因偽造有價證券案件，經檢察官提起公訴（八十八年度偵字第二一六三號）
，本院判決如左：
    主  文
丙○○無罪。
    理  由
一、公訴意旨略以：被告丙○○係基隆市○○路五十五號二樓「瑪丹娜ＫＴＶ」之經
    理，其於民國八十五年七月十五日，以新台幣（下同）二十七萬元之代價，向告
    訴人甲○○購買音響設備一組，安裝於上址ＫＴＶ內，並交付王某面額新台幣（
    下同）十三萬元之支票一張充為貨款；嗣因上開支票未獲兌現，丙○○乃再持由
    年籍姓名不詳之人冒用不知情之乙○○名義所簽發，付款人為安泰銀行松江分行
    ，發票日為八十五年八月二十日，票號 AQ0000000號，面額二十七萬元之支票一
    張，向甲○○換回上開十三萬元支票。詎屆期該支票仍未獲兌現，經甲○○向台
    灣台北地方法院訴請乙○○清償票款，乙○○到庭答辯後，始發覺上情。因認被
    告所為，涉有刑法第二百零一條第二項之行使偽造有價證券罪嫌。
二、訊據被告丙○○固不否認於右揭時地，向告訴人甲○○訂購音響設備，然並未支
    付價款等事實不諱，惟否認有何行使偽造有價證券之犯行。辯稱：我只是ＫＴＶ
    的經理，老闆是丁○○，我向甲○○訂貨後有給他一張十三萬元的支票，是丁○○的票，後來沒有兌現，再用乙○○的支票換回來，乙○○的支票也是丁○○開
    給甲○○的，是店內會計「美娟」拿給甲○○的，「美娟」是彥榮建材行的員工
    ，彥榮建材行也是丁○○開的，後來甲○○拿乙○○的票來，要我在票上背書，
    當時我是店內職位最高的人，所以應他要求背書蓋店章等語。
三、按犯罪事實應依證據認定之，無證據不得推定其犯罪事實，刑事訴訟法第一百五
    十四條訂有明文。經查，公訴意旨認被告涉有右揭犯行，無非係以告訴人甲○○
    、被害人乙○○之指述，及扣案支票、退票理由單等件，為其論據。惟查，告訴
    人甲○○在偵查中陳稱：（二十七萬元支票）是丙○○公司的一個女的拿給我母
    親，丙○○叫小姐拿支票給我，當晚我拿去給丙○○背書等語（台灣桃園地方法
    院檢察署八十七年度他字第五九七號卷第三十頁反面），在本院審理時並補稱：
    二十七萬元支票是丙○○請他秘書交給我的等語（本院八十九年十月三十日筆錄
    ），就告訴人係透過某不詳女子轉交本件支票一節，核與被告所辯：是「美娟」
    拿支票給甲○○的等語相符，至告訴人雖稱：是丙○○交代會計拿票給我換票的
    等語，然為被告所否認，是所謂「美娟」其人是否確自被告取得該張支票？依告
    訴人片面指述，顯難遽採。再者，經本院命被告當庭書寫「乙○○」字樣十遍，
    並分別調閱被告在監服刑筆跡、及本件「乙○○」開戶資料相互肉眼比對結果，
    被告所寫「口」字較乙○○開戶資料上之「口」字型為方正，「傳」字書寫方式
    明顯不同，且前者筆畫之間較少連筆，應非出於同一人之手，尚難認該支票為被
    告所簽發甚明。又據調取本院八十六年度易字第二六一八號被告詐欺案卷核閱結
    果，雖證人丁○○在該案陳稱：（ＫＴＶ）是我和林洪泉和一個劉姓朋友合夥的
    ，丙○○在店裡任職經理，店內唱歌設備為其出資，金額不清楚，丙○○有無訂
    音響我不曉得，我沒訂音響，我沒交票給甲○○或其他人，至於有無其他人交票
    給甲○○，我不清楚，（二十七萬元）支票從何來我亦不清楚，音響價款有無付
    也不清楚云云（本院八十六年度易字第二六一八號卷第一百一十六頁），惟依蘇
    某所言，被告僅係店內經理，又非合夥人，緣何願為ＫＴＶ出資添購價值不菲之
    音響裝備？且證人所述不知訂購音響一節，與告訴人陳稱：十三萬元支票是丁○○交給我的，丙○○和我簽合約，他叫我去木材行拿支票等語（本院八十九年十
    月三十日筆錄），明顯不符，佐以丁○○乃前開ＫＴＶ及彥榮建材行之負責人，
    本件音響設備裝設在上址ＫＴＶ內，支票則係告訴人在建材行內取得，用以支付
    音響貨款，顯見該支票與丁○○間不無關連，其所述顯有卸責之意，不足採信。
    告訴人雖又稱：機器是丙○○來買的，合約書是他簽的，也是他叫我去（丁○○
    ）的木材行拿支票的，丙○○也有參加瑪丹娜的股份，可見是丙○○騙我等語（
    本院八十九年三十日筆錄），姑不論員工代公司出面訂貨，並不異常，而被告陳
    稱：甲○○拿票來，要我在乙○○支票上背書，當時我是店內職位最高的人，所
    以應甲○○的要求背書並且蓋店章等語，亦與支票背面上同有被告簽名及ＫＴＶ
    店章一節，並無衝突；即告訴人所述縱然屬實，仍不足以認定被告行使本件偽造
    支票。況告訴人指訴被告詐欺部分，已經本院以八十六年度易字第二六一八號刑
    事判決被告無罪確定在前，有該判決書附卷可稽，是徒憑告訴人指訴，尚難認定
    被告犯行。另查，被害人乙○○之指述，及本件偽造乙○○名義簽發之二十七萬
    元支票、退票理由單等件，僅足認定本件支票確係偽造之有價證券，而無從認定
    為被告所偽造或行使，毋待贅言。末查，證人丁○○經傳拘無著，而本院依卷附
    彥榮建材行資料，向勞工保險局調取員工投保資料結果，據覆並無投保資料，有
    該局九十年七月十六日保承字第一０一二五五三號函在卷可稽，被告且陳明：瑪
    丹娜ＫＴＶ有辦營業登記但沒勞保等語（本院八十九年十二月二十九日筆錄），
    無從尋找「美娟」其人。此外，復查無其他積極證據，足資認定被告有何公訴意
    旨所指之犯行，其犯行既屬不能證明，依上說明，自應為無罪之諭知。據上論斷
    ，應依刑事訴訟法第三百零一條第一項，判決如主文。
本案經檢察官何祖舜到庭執行職務。
中        華        民        國      九十    年    九    月    十二    日
                                  臺灣桃園地方法院刑事第五庭
                          法  官    陳彥宏
右正本證明與原本無異
如不服本判決書應於送達後十日內向本院提出上訴狀
                                      書記官    翁其良
中        華        民        國      九十    年    九    月    十二    日


司法院資訊處製作；財團法人民間司法改革基金會備份。
